臺灣臺中地方法院刑事判決　　　　　　　 96年度易字第952號
公　訴　人　臺灣臺中地方法院檢察署檢察官
被　　　告　甲○○
　　　　　　　　　　國民
上列被告因詐欺等案件，經檢察官提起公訴（九十六年度偵緝字
第五五五號），被告於本院受命法官行準備程序時，對於犯罪事
實為有罪之陳述，經本院合議庭裁定由受命法官獨任適用簡式審
判程序，判決如下：
    主    文
甲○○共同意圖為自己不法之所有，以詐術使人將本人之物交付
，處有期徒刑肆月，如易科罰金，以銀元佰元即新臺幣玖佰元
折算壹日。
    犯罪事實
一、甲○○並無償還債務之意願，竟與姓名年籍不詳之成年人共
　　同基於意圖為自己不法所有之犯意聯絡，於民國九十五年五
　　月間，由甲○○向南陽實業股份有限公司北臺中營業所購買
　　車牌號碼一四九二－ＰＲ號自小客車，並以上開自小客車辦
　　理動產擔保交易動產抵押設定之方式，向慶豐商業銀行股份
　　有限公司（下稱慶豐銀行）借款新臺幣（下同）四十七萬元
　　，而為動產擔保交易之債務人。雙方約定借款期間，自九十
    五年五月二十六日起至九十九年五月二十六日止，每月一期
    ，分四十八期給付，每月二十六日付款，每期付款一萬零八
    百二十四元，且約定標的物應停放於甲○○位於臺中市西屯
    區華夏巷西二弄四號住處，在借款未完全償還前，標的物僅
    得依約占有使用，不得任意遷移、抵押或為其他處分，致慶
    豐銀行陷於錯誤，而借予甲○○前揭款項。嗣於九十五年九
　　月十五日，慶豐銀行將上開動產抵押債權讓與朝欽實業股份
　　有限公司（下稱朝欽公司）。詎甲○○在取得前揭借款後，
  　即拒不付款，且意圖為自己不法之利益，旋即將上開自小客
　　車交由該姓名年籍不詳之成年人遷移他處，致生損害於朝欽
　　公司。
二、案經朝欽公司訴由臺灣臺中地方法院檢察署檢察官偵查起訴
    。
    理    由
一、按除被告所犯為死刑、無期徒刑、最輕本刑為三年以上有期
　　徒刑之罪或高等法院管轄第一審案件者外，於前條第一項程
　　序進行中，被告先就被訴事實為有罪之陳述時，審判長得告
　　知被告簡式審判程序之旨，並聽取當事人、代理人、辯護人
　　及輔佐人之意見後，裁定進行簡式審判程序，刑事訴訟法第
　　二百七十三條之一第一項定有明文。本件被告甲○○所犯係
　　死刑、無期徒刑、最輕本刑為三年以上有期徒刑以外之罪，
　　其於準備程序中就被訴事實為有罪之陳述，經告知被告簡式
    審判程序之旨，並聽取公訴人及被告之意見後，本院合議庭
    認為適宜而裁定由受命法官獨任進行簡式審判程序，合先敘
    明。
二、上揭犯罪事實，業據被告甲○○於偵查中、本院行準備程序
    及審理時坦承不諱，核與朝欽公司之告訴代理人丙○○於偵
    查及本院行準備程序中指訴之情節相符，並有汽車新領牌照
    登記書、慶豐銀行汽貸專案合作貸款申請書、貸款契約書、
    客戶交易明細查詢單、債權移轉證明書、存證信函及信封、
    車輛動產抵押契約書、動產擔保交易動產抵押設定債權人變
    更登記申請書、動產擔保交易（動產抵押）移轉契約書、親
    訪客戶紀錄表影本各一份及照片影本六張在卷可稽，足見被
    告自白與事實相符，堪以採信。從而，本案事證明確，被告
    犯行洵堪認定，本件應依法論科。
三、新舊法比較部分：
  (一)被告行為後，刑法部分條文於九十四年二月二日經總統公
      布修正，並自九十五年七月一日起施行。又刑法施行法增
      訂第一條之一，亦於九十五年六月十四日經總統公布，並
      自同年七月一日起施行。按行為後法律有變更者，適用行
      為時之法律，但行為後之法律有利於行為人者，適用最有
      利於行為人之法律，現行刑法第二條第一項定有明文。此
      條規定係規範行為後法律變更所生新舊法律比較適用之準
      據法，是刑法第二條本身雖經修正，但刑法第二條既屬適
      用法律之準據法，本身尚無比較新舊法之問題，於新法施
      行後，應一律適用裁判時之現行刑法第二條之規定，為「
      從舊從輕」之比較，合先敘明。
  (二)修正前刑法第五十五條關於牽連犯之規定為：「犯一罪而
      其方法或結果之行為犯他罪名者，從一重處斷」；而修正
      後之刑法，已刪除牽連犯之規定，則修正後刑法之規定，
      所犯各罪即應依數罪併罰之規定分論併罰。則本案被告所
      犯刑法第三百三十九條第一項之詐欺取財罪及動產擔保交
      易法第三十八條之罪，依修正前即行為時之規定，係手段
      目的之牽連關係，應從一重之詐欺取財罪論處。若依修正
      後之刑法，既已刪除牽連犯之規定，則所犯上開二罪，應
      依數罪併罰之規定分論併罰。比較新舊法之規定，修正後
      之規定並非較有利於被告，應依修正前之規定，從一重論
      以詐欺取財罪。
  (三)而刑法第三百三十九條第一項詐欺取財罪，法定刑得科或
  　　併科銀元一千元以下罰金，依修正後刑法施行法增訂第一
  　　條之一：「中華民國九十四年一月七日刑法修正施行後，
  　　刑法分則編所定罰金之貨幣單位為新臺幣。九十四年一月
  　　七日刑法修正時，刑法分則編未修正之條文定有罰金者，
  　　自九十四年一月七日刑法修正施行後，就其所定數額提高
  　　為三十倍。但七十二年六月二十六日至九十四年一月七日
  　　新增或修正之條文，就其所定數額提高為三倍」及刑法第
  　　三十三條第五款修正為：「主刑之種類如下：五、罰金：
  　　新臺幣一千元以上，以百元計算之」等規定觀之，依修正
  　　後之法律，刑法第三百三十九條第一項詐欺取財罪所得科
  　　處之罰金刑最高為新臺幣三萬元、最低為新臺幣一千元，
  　　然依被告行為時之刑罰法律，即罰金罰鍰提高標準條例第
  　　一條前段規定之提高倍數十倍及修正前刑法第三十三條第
  　　五款規定之罰金最低額一元計算，則刑法第三百三十九條
  　　第一項之詐欺取財罪所得科處之罰金最高為銀元一萬元，
  　　最低額為銀元十元，若換算為新臺幣，最高額雖與新法同
  　　為新臺幣三萬元，然最低額僅為新臺幣三十元。因此，比
  　　較上述修正前、後之刑罰法律，自以被告行為時關於科處
  　　罰金刑之法律較有利於被告。
  (四)至於刑法第二十八條關於共犯之規定，修正前刑法第二十
      八條規定：「二人以上共同實施犯罪之行為者，皆為共犯
      。」，修正後刑法第二十八條則規定為：「二人以上共同
      實行犯罪之行為者，皆為共犯。」，揆諸本條之修正理由
      係為釐清陰謀共同正犯、預備共同正犯、共謀共同正犯是
      否符合正犯之要件。被告與姓名年籍不詳人士間有犯意聯
      絡及行為分擔，並非陰謀犯或預備犯，不論依修正前或修
      正後之規定均係共同實施犯罪行為之共同正犯，是新舊法
      處罰之輕重相同，無比較適用之問題，應依一般法律適用
      原則適用裁判時法即修正後刑法第二十八條之規定，論以
　　　共同正犯（最高法院九十五年度第二十一次刑事庭會議決
　　　議意旨參照），併予敘明。
四、核被告所為，係犯刑法第三百三十九條第一項詐欺取財罪，
    及違反動產擔保交易法第三十八條之動產擔保交易之債務人
    ，意圖不法之利益，將標的物遷移罪。被告與姓名年籍不詳
    人士間有犯意聯絡及行為分擔，應依修正後刑法第二十八條
    之規定，論以共同正犯。又被告將上開自小客車辦理動產擔
    保交易動產抵押設定後，旋即將上開自小客車交由該姓名年
    籍不詳之人士遷移他處，以達成其詐欺之目的，其所犯上開
    二罪間有方法、結果之牽連關係，為牽連犯，應依修正前刑
    法第五十五條後段之規定，從一重之詐欺取財罪處斷。爰審
    酌被告為圖一己私利，明知無償還債務之意願，而虛偽以辦
    理動產擔保交易動產抵押設定之方式，使他人陷於錯誤而貸
    予款項，造成他人受有損失，且於偵查中屢經傳、拘不到，
    經發布通緝始到案，對於己身違法行為顯然欠缺認錯悔過之
    具體表現；惟念其犯罪手段平和，後終能坦承犯行之犯後態
    度等一切情狀，量處如主文所示之刑，並依修正前刑法第四
    十一條第一項前段及原罰金罰鍰提高標準條例第二條之規定
　　，諭知易科罰金之折算標準。（按本件被告於行為時之刑法
　　第四十一條第一項前段規定：「犯最重本刑為五年以下有期
　　徒刑以下之刑之罪，而受六個月以下有期徒刑或拘役之宣告
　　，因身體、教育、職業、家庭之關係或其他正當事由，執行
　　顯有困難者，得以一元以上三元以下折算一日，易科罰金。
　　」；又被告行為時之易科罰金折算標準，修正前罰金罰鍰提
　　高標準條例第二條前段（現已刪除）規定，就其原定數額提
　　高為一百倍折算一日，則本件被告行為時之易科罰金折算標
　　準，應以銀元三百元折算一日，經折算為新臺幣後，應以新
　　臺幣九百元折算為一日。惟九十五年七月一日修正公布施行
　　之刑法第四十一條第一項前段則規定：「犯最重本刑為五年
　　以下有期徒刑以下之刑之罪，而受六個月以下有期徒刑或拘
　　役之宣告者，得以新臺幣一千元、二千元或三千元折算一日
　　，易科罰金。」，比較修正前後之易科罰金折算標準，以九
　　十五年七月一日修正公布施行前之規定，較有利於被告，則
　　應依刑法第二條第一項前段，適用修正前刑法第四十一條第
　　一項前段規定，定其折算標準，附此敘明。）
據上論斷，應依刑事訴訟法第二百七十三條之一第一項、第二百
九十九條第一項前段，動產擔保交易法第三十八條，刑法第十一
條前段、第二條第一項、第二十八條、第三百三十九條第一項、
第五十五條（修正前）、第四十一條第一項前段（修正前），罰
金罰鍰提高標準條例第一條前段、修正前罰金罰鍰提高標準條例
第二條，現行法規所定貨幣單位折算新臺幣條例第二條，判決如
主文。
本案經檢察官乙○○到庭執行職務。
中　　華　　民　　國　　96　　年　　3　　月　   28    日
                  刑事第四庭　　法　官　林學晴
上正本證明與原本無異。
如不服本判決，應於送達後十日內向本院提出上訴狀（須附繕本
），上訴於臺灣高等法院臺中分院。
                              　書記官　賴淵瀛
中　　華　　民　　國　　96　　年　　3 　 月　   28　　日
【附錄論罪科刑法條】
動產擔保交易法第三十八條：
動產擔保交易之債務人，意圖不法之利益，將標的物遷移、出賣
、出質、移轉、抵押或為其他處分，致生損害於債權人者，處三
年以下有期徒刑、拘役或科或併科六千元以下之罰金。
中華民國刑法第三百三十九條第一項：
意圖為自己或第三人不法之所有，以詐術使人將本人或第三人之
物交付者，處五年以下有期徒刑、拘役或科或併科一千元以下罰
金。
